臺灣臺東地方法院刑事判決　　　　　　　　　　　　　　九十年度易字第三九號
　　公　訴　人　臺灣台東地方法院檢察署檢察官
　　被　　　告　甲○○
　　　　　　　　彭郁荏　原名.
　　　　　　　　丙○○
右列被告等因傷害案件，經檢察官提起公訴（九十年度偵字第一八三九號），本院判
決如左：
    主  文
彭郁荏共同傷害人之身體，處拘役肆拾伍日，如易科罰金，以參佰元折算壹日。
丙○○共同傷害人之身體，處拘役伍拾伍日，如易科罰金，以參佰元折算壹日。
甲○○公訴不受理。
    事  實
一、甲○○（已於民國（下同）九十一年五月六日死亡）與彭郁荏（原名乙○○）係
    普通朋友關係，二人方認識不久，於九十年七月四日晚上八時許，甲○○與彭郁
    荏之親家母及另二名友人，在臺東縣臺東市○○路六四○號「天野日本料理」店
    內用餐飲酒，席間彭郁荏到場，甲○○勸酒被拒，遂多次將酒自彭郁荏頭上淋下
    ，彭郁荏受此屈辱後，旋即離去，惟心有未甘，乃於同年月日晚上九時許，偕同
    其女丙○○手持棒球棒一支（未扣案）返回上址，欲找甲○○理論，適見甲○○
    在前開料理店外，丙○○先以棒球棒抵住甲○○背部要其道歉，甲○○不從，雙
    方一言不合，甲○○竟基於傷害人身體之故意，彭郁荏、丙○○亦共同基於傷害
    人身體之犯意聯絡，雙方拉址搶球棒互毆，拉扯間丙○○倒臥在地，甲○○並持
    現場之酒瓶敲打丙○○頭部，丙○○隨即持現場之另一酒瓶反擊敲打甲○○頭部
    ，彭郁荏、丙○○並用嘴咬甲○○肩膀及手臂，致甲○○受有右眼瞼上方抓傷一
    乘零點一公分、左眼瞼上方抓傷二乘零點一公分、左臉頰上方抓傷三乘零點一公
    分、右臉頰下方抓傷一乘零點一公分、左肩四乘七公分呈橢圓形瘀血、右上臂三
    乘四公分呈橢圓形瘀血之傷害，彭郁荏受有右前臂裂傷五乘三乘二公分合併肌腱
    斷裂（掌長肌肌腱）及右肘、左前臂、左肌挫瘀傷之傷害，丙○○則受有頭皮裂
    傷三乘零點五乘零點五公分、右手腕裂傷一乘零點五乘零點五公分之等傷害。
二、案經被害人甲○○、彭郁荏、丙○○訴由臺東縣警察局台東分局報請臺灣臺東地
    方法院檢察署檢察官偵查起訴。
    理  由
甲、有罪部分：
一、訊據被告彭郁荏、丙○○固不否認有於右揭時地與被告甲○○互相傷害之事實，
    惟被告彭郁荏辯稱：「甲○○是用球棒先敲我女兒，也敲我，‧‧‧後來我們就
    要把球棒搶回來，我女兒倒在地上，被甲○○壓在地上，那時甲○○先拿酒瓶敲
    我女兒，我很急所以從背後咬他」云云。被告丙○○則辯稱：伊持球棒抵了他的
    背部叫他不要走，他馬上就把球棒搶下，拿球棒打伊，伊與母親都有拉著球棒，
    混亂中伊被撲倒在地，甲○○就拿酒瓶敲打伊，後來伊起來才拿酒瓶打甲○○，
    伊因防衛才會拿酒瓶敲他云云。經查，右揭犯罪事實，業據被告三人於偵審中互
    相指訴綦詳，復有診斷證明書影本三紙附卷可稽。被告彭郁荏、丙○○雖以前揭
    情詞置辯，惟按正當防衛必須對於現在不法之侵害始得為之，侵害業已過去，即
    無正當防衛可言。至彼此互毆，又必以一方初無傷人之行為，因排除對方不法之
    侵害而加以還擊，始得以正當防衛論。故侵害已過去後之報復行為，與無從分別
    何方為不法侵害之互毆行為，均不得主張防衛權（最高法院三十年上字第一０四
    ０號判例參照），而衡之一般社會社會經驗法則，互毆係屬多數動作構成單純一
    罪而互為攻擊之傷害行為，縱令一方先行出手，而還擊之一方在客觀上苟非單純
    對於現在不法之侵害為必要排除之反擊行為，因其本即有傷害之犯意存在，則對
    其互為攻擊之還手反擊行為，自無主張防衛權之餘地（最高法院八十四年度台非
    字第二０八號判決參照）。被告甲○○自承：被告彭郁荏、丙○○二人咬著我的
    肩膀，一人咬一邊，我退到垃圾桶旁邊，隨手拿著酒瓶敲丙○○，丙○○也拿酒
    瓶敲我的頭部，之後我們就扭打在一起，他們二人一起打我等語，被告丙○○、
    彭郁荏亦自承：丙○○先持球棒抵住被告甲○○之背部，被告甲○○一轉身就將
    球棒搶走，甲○○用球棒打我們，我們就把球棒搶回來等語，顯見案發日應係互
    有爭吵、拉扯，無從分別何方為不法侵害之互毆，依前開說明，被告尚不得據以
    主張防衛權。綜上所述，本件事證明確，被告彭郁荏、丙○○犯行堪予認定。
二、核被告彭郁荏、丙○○所為，係犯刑法第二百七十七條第一項之傷害罪。被告二
    人具有犯意之聯絡及行為之分擔，為共同正犯。爰審酌本件互毆傷害情事之發生
    ，係出於被告甲○○對被告彭郁荏之不尊重舉動，被告彭郁荏、丙○○因不堪受
    辱之犯罪動機、目的、手段、品行、犯後態度等一切情狀，分別量處如主文所示
    之刑，並諭知易科罰金之折算標準，以資懲儆。
三、被告丙○○經合法傳喚無正當理由不到庭，本院認本件係應判處拘役之案件，爰
    不待其陳述逕行判決。
乙、公訴不受理部分：
一、公訴意旨略以：甲○○與彭郁荏（原名乙○○）係普通朋友關係，二人方認識不
    久，於九十年七月四日晚上八時許，甲○○與彭郁荏之親家母及另二名友人，在
    臺東縣臺東市○○路六四○號「天野日本料理」店內用餐飲酒，席間彭郁荏到場
    ，甲○○勸酒被拒，遂將酒往彭郁荏頭上淋下，彭郁荏受此屈辱，離去後心有未
    甘，偕同其女丙○○手持棒球棒一支（未扣案）返回上址，於當晚二十一時返回
    上址，欲找甲○○理論，適見甲○○在前開料理店外，雙方一言不合，即基於互
    相傷害之故意，拉址搶球棒互毆，其間甲○○與丙○○曾互持現場之酒瓶敲打對
    方，彭郁荏、丙○○並用嘴咬甲○○肩膀及手臂，致甲○○受有右眼瞼上方抓傷
    、左眼瞼上方抓傷、左臉頰上方抓傷、右臉頰下方抓傷、左肩呈橢圓形瘀血、右
    上臂呈橢圓形瘀血之傷害，彭郁荏受有右前臂裂傷合併肌腱斷裂（掌長肌肌腱）
    及右肘、左前臂、左肌挫瘀傷之傷害，丙○○受有頭皮裂傷、右手腕裂傷等傷害
    等語。
二、按被告死亡者，應諭知不受理之判決，刑事訴訟法第三百零三條第五款定有明文
    。經查本件被告甲○○業於民國九十一年五月六日死亡，此有戶籍謄本一紙附卷
    可稽，依照前開規定，爰不經言詞辯論，逕為不受理之判決。
據上論斷，應依刑事訴訟法第二百九十九條第一項前段、第三百零三條第五款、第三
百零六條、第三百零七條、刑法第二十八條、第二百七十七條第一項、第四十一條第
一項前段，罰金罰鍰提高標準條例第一條前段、第二條，判決如主文。
本案經檢察官趙期正到庭執行職務。
中      華      民      國      九十一      年      七    月  三十一    日
                                            臺灣臺東地方法院刑事庭
                                                審判長法  官  蔡勝雄
                                                      法  官  黃怡玲
                                                      法  官  蔡世芳
右正本證明與原本無異。
如不服本判決，應於判決送達後十日內向本院提出上訴狀。（須附繕本）
「切勿逕送上級法院」
                                                      書記官  陳美鄉
中      華      民      國      九十一      年      七    月  三十一    日
附記：
中華民國刑法第二百七十七條第一項：
傷害人之身體或健康者，處三年以下有期徒刑、拘役或一千元以下罰金。
